【裁判字號】    96,交簡上,150
【裁判日期】    970124
【裁判案由】    過失傷害
【裁判全文】
臺灣臺南地方法院刑事判決           96年度交簡上字第150號
上  訴  人  乙○○
即  被  告
上列上訴人即被告因過失傷害案件，不服本院中華民國九十六年
七月二十七日九十六年度交簡字第一一六號第一審判決（聲請案
號：九十六年度調偵字第七六０號），提起上訴，本院管轄之第
二審合議庭判決如下：
    主  文
上訴駁回。
    事  實
一、乙○○於民國（下同）九十五年六月四日中午十二時許，駕
    駛車牌號碼ＢＹ—四八三號自用小客車，沿臺南縣六甲鄉○
    ○村○○街由西往東方向行駛，行經該街十八號前，本應注
    意汽車除行駛於單行道或指定行駛於左側車道外，在未劃標
    線之道路，應靠右行駛，而依當時天氣晴朗，日間自然光線
    ，村里道路，道路彎曲，柏油路面乾燥，無障礙物，視距復
    屬良好等情以觀，客觀上並無不能注意之情事，其明知該處
    係未劃有道路分向標線之道路，理應靠右行駛，竟為繞過該
    處道路旁懸掛「趙蓮瑛競選文宣廣告」之電線桿，而偏左行
    駛，於繞過前揭電線桿後，其所駕駛之自小客車左側後方車
    輪已超出在前開路段左側（北邊）邊線零點三公尺，左側前
    方車輪僅距離該路段左側邊線零點一公尺，亦即車身全部佔
    據並侵入來車道，適有甲○○騎乘未領有行車執照及牌照之
    拼裝機械二輪機車，亦沿同路段對向車道由東向西方向駛至
    ，其本應注意汽車行駛時，駕駛人應注意車前狀況，並隨時
    採取必要之安全措施，亦疏未注意，致乙○○於發現甲○○
    所騎乘之前開拼裝二輪機車迎面而來時，隨即煞停，甲○○
    仍因乙○○未遵行行車方向侵入來車道，以及其自身未注意
    車前狀況，未及採取必要之安全措施，因而煞車不及，操作
    失當，於乙○○所駕駛前開自小客車煞停處前方約五點四公
    尺處，自行人車失控倒地，機車呈一百八十度轉向（變成由
    西向東，與乙○○同向）滑行至乙○○前開車輛左側前方車
    輪旁，因此受有右側股骨粉碎性骨折之傷害。乙○○於肇事
    後，未被有偵查權之公務員或機關發覺其為犯嫌前，即向據
    報前往處理本件交通事故之臺南縣警察局麻豆分局警員張登
    祐當場表示為駕駛人並自首犯行進而接受裁判。
二、案經甲○○訴由臺南縣警察局麻豆分局報告臺灣臺南地方法
    院檢察署檢察官偵查後，聲請以簡易判決處刑。
    理  由
一、按被告以外之人於審判外之陳述，雖不符前四條之規定，而
    經當事人於審判程序同意作為證據，法院審酌該言詞陳述或
    書面陳述作成時之情況，認為適當者，亦得為證據，刑事訴
    訟法第一百五十九條之五第一項定有明文。查告訴人甲○○
    於警偵訊所為之證述，係屬被告以外之人於審判外之陳述，
    雖未合於同法第一百五十九條之一至之四條之規定，但經被
    告於本院審理時同意作為證據，經本院審酌告訴人乃本案親
    身經歷之人，證述過程亦全程錄音，所述與被告之供述內容
    亦屬大致相符，是以，認為適當，得為本案之證據，合先敘
    明。
二、得心證之理由
  (一)訊據被告乙○○對前開犯罪事實固坦承於前揭時、地駕駛前
    開車輛行經前開路段，告訴人騎乘拼裝機車迎面而來自行摔
    車倒地受傷一情，惟矢口否認有何過失傷害之犯行，並辯稱
    ：前開路段係三公尺寬之單行道，本應靠左行駛，且當時路
    邊有一個電線桿，為了要閃避電線桿，才往左邊開，並未撞
    到告訴人甲○○云云。
  (二)然查本件交通事故發生現場之道路係未劃設行車分向線，雙
    向通行之村里道路，此業經臺南縣警察局麻豆分局於九十六
    年十月一日南縣麻警五字第０九六００一三九七九號函覆明
    確（本院卷第五九頁），並有道路交通事故現場圖、道路交
    通事故調查報告表(一)(二)各一份、現場照片二幀在卷可佐（警
    卷第一至三、十二頁），是以，被告抗辯肇事路段係單行道
    一節，顯與事實不符而難採信。
  (三)又按汽車除行駛於單行道或指定行駛於左側車道外，在未劃
    標線之道路，應靠右行駛。但遇有特殊情況必須行駛左側道
    路時，除應減速慢行外，並注意前方來車及行人，九十六年
    二月一日修正施行前道路交通安全規則第九十五條第一項定
    有明文。查被告乃經正常程序考領駕駛執照，業經被告於偵
    查中當庭庭呈普通小行車駕駛執照予檢察事務官查核無誤發
    還，此有詢問筆錄一份在卷可憑（九十五年度交查字第九九
    八號卷第三頁），足徵被告為有駕駛經驗之人，對於前開道
    路交通安全規則應知之甚稔，而為其應注意之事項，復參以
    本件交通事故發生當時天氣晴朗，日間自然光線，村里道路
    ，道路彎曲，柏油路面乾燥，無障礙物，視距復屬良好等情
    ，此有前揭道路交通事故調查報告表存卷可按，可證被告當
    時應無不能注意之情形，其應注意能注意，竟疏未注意及此
    ，行經前開路段未靠右行駛，反偏左行駛以致侵入來車道，
    雖被告抗辯該路段本應靠左行駛，且其係為閃避路旁之電線
    桿云云，惟衡之一般成年之用路人對於在未劃行車分向線之
    道路駕駛車輛，應靠右行駛，均甚為知悉，何況被告係考領
    駕駛執照之人，因此，被告抗辯該路段應靠左行駛，除與道
    路交通安全規則之規定相左外，更違背一般用路人對於道路
    使用之經驗法則，而委無足採。再者，前開肇事路段右側（
    南邊）路旁固設置有懸掛「趙蓮瑛競選文宣廣告」之電線桿
    ，然自該電線桿丈量至前開路段左側（北邊）邊線，尚有二
    點七公尺，此業經原審於九十六年五月十五日督同臺南縣警
    察局麻豆分局員警張登祐現場勘驗無誤，並繪製現場圖一份
    在卷可佐（原審卷第二五頁），另依被告所駕駛之自小客車
    長三點八公尺，寬一點四公尺，此有被告所駕車輛行車執照
    一紙可資佐證（原審卷第二四頁），準此，以該電線桿位置
    算至前開路段北邊邊線之最短距離扣除前開自小客車之寬度
    計算，被告所能駕駛之路面寬度尚有一點三公尺（二點七減
    一點四公尺），換言之，縱然被告為閃避前開電線桿而需稍
    偏左行駛，亦有相當之空間足供其閃避，而無需將全部車身
    侵入來車道，此由被告於肇事後自小客車煞停位置係在前開
    路段左側（北邊）來車道靠近水溝蓋之路面上，該車左側後
    方車輪已超出在前開路段左側（北邊）邊線零點三公尺，距
    離水溝蓋邊線零點七公尺，左側前方車輪雖停放於道路路面
    上，僅距離該路段左側邊線零點一公尺，足證被告於本件交
    通事故發生當時，所駕駛之自小客車車身已全部佔據並侵入
    來車道，依其車身寬度及前開路段寬度，縱被告為閃避前開
    電線桿一節屬實，亦無庸完全偏左行駛而將全部車身佔據前
    開路段左側以致侵入來車道，是以，被告此部分抗辯亦無可
    採信。另經本院囑託臺灣省車輛行車事故鑑定委員會鑑定結
    果，亦認「被告駕駛小客車偏左行駛，為肇事主因」，此有
    該鑑定委員會九十六年十一月一日南鑑字第０九六五九０三
    三六八號函檢送之鑑定意見書一份在卷可稽（本院卷第六五
    至六六頁），益證被告確實未依前開道路交通安全規則之規
    定駕駛車輛以致本件交通事故之發生。
  (四)至被告抗辯其未碰撞告訴人所騎乘之機車一情，雖核與告訴
    人於九十五年七月十一日警詢時及同年十二月二十一日檢察
    事務官訊問時供述相同，然查縱被告所駕駛之自小客車未與
    告訴人所騎乘之機車發生碰撞，然因被告未依道路交通安全
    規則之規定靠右行駛，侵入來車車道，以致在前開路段來車
    道騎乘機車之告訴人發現被告駕駛前開自小客車迎面而來時
    ，煞車不及，在被告所駕駛之自小客車煞停處前方約五點四
    公尺處，自行人車倒地，機車呈一百八十度轉向（變成由西
    向東，與乙○○同向）滑行至被告前開自小客車左側前方車
    輪旁，並因而受有右側股骨粉碎性骨折之傷害，此有告訴人
    提出之奇美醫院九十五年八月十四日出具之診斷證明書一紙
    在卷可憑（九十五年度他字第四三九三號卷第七頁），足證
    告訴人所受前開傷害與前開違反道路交通安全規則之過失行
    為間仍有相當因果關係，亦即被告對於本件交通事故之發生
    以及告訴人所受之傷害自應負過失之罪責，要無疑義。
  (五)另被告抗辯告訴人所騎乘之拼裝二輪機車，乃禁止行駛於道
    路之車輛一節。查告訴人所騎乘之拼裝機車，係未取得車輛
    型式安全及品質一致性審驗合格證明，主管機關不得核發號
    牌暨行照，如行駛道路被取締，將依道路交通管理處罰條例
    第十二條第一項第二款、第二項之規定處罰之，並禁止其行
    駛，車輛並沒入，此固經交通部公路總局嘉義區監理所新營
    監理站九十六年十月一日嘉監營字第０九六０一０四五二七
    號函一份在卷可考（本院卷第五四至五五頁），徵之告訴人
    騎乘未領取牌照及行照之拼裝機車，固為法令所禁止，然其
    僅違反行政規範，而此與其駕駛行為有無違反道路交通安全
    規則一情，本屬二事（最高法院七十九年度臺上字第三四四
    七號判決要旨參照），並不得以告訴人所騎乘前開拼裝機車
    ，即認被告對於本件交通事故之發生及告訴人所受之傷害不
    負任何過失責任，因此，被告此部分抗辯同無法採為有利被
    告之認定。
  (六)再按汽車行駛時，駕駛人應注意車前狀況及兩車併行之間隔
    ，並隨時採取必要安全措施，道路交通安全規則第九十四條
    第二項定有明文。查告訴人亦係領有普通重型機車駕駛執照
    之人，此業經前開交通部公路總局嘉義區監理所新營監理站
    函覆屬實，可證其乃有駕駛經驗之人，對於前開道路交通安
    全規則同應知悉，為其應注意之事項，而肇事當時客觀上亦
    無不能注意之情事，已見前述，其騎乘前開機車靠右行經前
    開肇事路段時，應注意能注意，竟疏未注意及此，以致發現
    被告所駕駛之自小客車侵入其車道內迎面而來時，因未隨時
    注意車前狀況，無法採取必要之安全措施，煞車不及，以致
    操作失當，自行失控摔車倒地受傷，已見前述，亦經臺灣省
    臺南區行車事故鑑定委員會鑑定結果同認「甲○○駕駛無號
    牌拼裝機器腳踏車，違規行駛操作失當，失控摔倒，為肇事
    次因」，有前開鑑定意見書附卷可憑，益證告訴人對於本件
    交通事故之發生亦負有過失責任。
  (七)至前開鑑定意見書固認被告對於本件交通事故之發生應負主
    要肇事因素，告訴人僅負次要肇事因素一情，然參以告訴人
    所騎乘之機車，除未取得車輛型式安全及品質一致性審驗合
    格證明，而未經主管機關核發號牌暨行照者，故該機車操作
    之安全性，亦非一般領有牌照及行照之機車可以比擬，以致
    告訴人於行經前開路段發現被告所駕駛之自小客車迎面而來
    ，因操作失當，失控摔倒外，前開鑑定意見書漏未斟酌告訴
    人沿前開路段由東往西行駛，其行向所處道路略呈彎道，此
    有前開道路交通事故現場圖及道路交通事故調查報告表可考
    ，理應減速慢行，並應隨時注意車前狀況，採取必要之安全
    措施，然告訴人行經前開路段均疏未注意前開規定，始導致
    發現被告駕駛自小客車迎面而來時業已煞車不及，此由被告
    雖偏左行駛，但因行經彎道速度減慢，於發現告訴人所騎乘
    之機車迎面而來時，尚能完全煞停，而未與告訴人所騎乘之
    機車發生碰撞一情可資反證。從而，本院參酌上情，認告訴
    人對於本件交通事故之發生非僅負次要肇事因素，而應負較
    重之過失責任，但仍無解於被告對本件交通事故所應負之過
    失責任。
  綜上各節相互參照，被告對於本件交通事故之發生確負有過失
  責任，且與告訴人所受前開傷害間有相當因果關係，被告所為
  前開抗辯均無足採信，至被告聲請將臺灣省臺南區車輛行車事
  故鑑定委員會之鑑定結果送臺灣省車輛行車事故鑑定覆議委員
  會覆議一節，然因被告駕駛前開自小客車確實未靠右行駛，以
  致本件交通事故之發生，故本院審認上情認為無送覆議之必要
  ，從而，本件事證已臻明確，被告犯行洵堪認定。
三、認罪科刑
  (一)核被告前開所為係犯刑法第二百八十四條第一項前段之普通
    過失傷害罪。
  (二)原審以被告罪證明確，並於肇事後自首犯行應減輕其刑，而
    依刑事訴訟法第四百四十九條第一項前段，刑法第二條第一
    項前段、第二百八十四條第一項前段、（修正施行前）第六
    十二條前段、（修正施行前）第四十一條第一項前段，（修
    正前）罰金罰鍰提高標準條例第二條，中華民國九十六年罪
    犯減刑條例第二條第一項第三款、第七條、第九條等規定，
    並審酌被告之品行，被告與告訴人之過失程度，告訴人所受
    傷勢，被告犯後否認犯行及未與告訴人達成和解等情狀，逕
    以簡易判決判處拘役五十日，減為拘役二十五日，並諭知易
    科罰金折算標準予以論罪科刑，經核其認事用法，均無不當
    ，量刑亦屬妥適，至原審判決據上論斷欄贅引修正前罰金罰
    鍰提高標準條例第一條前段及現行法規所定貨幣單位折算新
    臺幣條例第二條，以及漏引刑法施行法第一條之一第一項、
    第二項前段等規定，係為不影響前開論罪科刑結果之贅引及
    漏裁，對於判決顯然不生影響，尚無撤銷改判之必要，是以
    ，本院認為原審判決仍應予維持，本件上訴人為無理由，應
    予駁回。
據上論斷，應依刑事訴訟法第四百五十五條之一第一項、第三項
、第三百六十八條，判決如主文。
案經檢察官丙○○到庭執行職務。
中    華    民    國    97    年    1    月    24    日
                  刑事庭第十一庭審判長法  官  陳威龍
                                      法  官  吳坤芳
                                      法  官  黃欣怡
以上正本證明與原本無異。
不得上訴。
                                      書記官  陳怡吟
中    華    民    國    97    年    1    月    24    日
附錄本案論罪科刑條文：
中華民國刑法第284條
（過失傷害罪）
因過失傷害人者，處 6 月以下有期徒刑、拘役或 5 百元以下罰
金，致重傷者，處1年以下有期徒刑、拘役或5百元以下罰金。
從事業務之人，因業務上之過失傷害人者，處 1 年以下有期徒刑
、拘役或1 千元以下罰金，致重傷者，處 3 年以下有期徒刑、
拘役或2千元以下罰金。


司法院資訊處製作；財團法人民間司法改革基金會備份。
